【裁判字號】    92,抗,402
【裁判日期】    921008
【裁判案由】    聲請回復原狀
【裁判全文】
臺灣高等法院刑事裁定                              九十二年度抗字第四二號
    抗  告  人  甲○○
    即 異議 人
右抗告人因聲請回復原狀案件，不服臺灣板橋地方法院九十二年度聲字第八七四號，
中華民國九十二年五月二十九日第一審裁定，提起抗告，本院裁定如左：
    主      文
抗告駁回。
    理      由
一、抗告人提起聲請意旨略以：聲請人甲○○前因違反道路交通管理處罰條例案件，
    不服原審於九十二年三月六日以九十二年度交聲字第二六四號異議駁回之裁定，
    嗣於九十二年三月二十五日接獲裁定後，依上開裁定書所附記之「十日上訴期間
    」，於同年四月四日提起抗告，詎聲請人竟接獲本院以「抗告已逾五日」為由，
    駁回抗告之九十二年度交抗字第四二二號裁定，使抗告權益無故喪失於後，爰依
    刑事訴訟法第六十八條規定聲請裁判回復原狀云云。
二、原審法院經調查後，以：按交通事件之抗告程序除準用刑事訴訟法有關之規定外
    ，並準用道路交通案件處理辦法異議及裁定程序章之規定，道路交通案件處理辦
    法第二十六條定有明文。又抗告期間，除有特別規定外，為五日，自送達裁定後
    起算，刑事訴訟法第四百零六條前段有明文規定。此項抗告之期間既無特別規定
    ，依上開說明，自為五日，則自送達裁定之翌日即九十二年三月二十六日起算，
    加計在途期間二日，計至九十二年四月一日，其抗告期間即已屆滿。是本院九十
    二年度交抗字第四二二號裁定，認其抗告逾期予以駁回，即無違誤；況國民有知
    法之義務，裁定書上所附記之提起抗告期間乃係便民措施，裁定書之附記錯誤不
    影響裁定之確定性與合法性，是聲請人未查期日之附記錯誤致遲延遞狀，乃其個
    人之疏忽所致。綜上所述，本件回復原狀之聲請，核與刑事訴訟法第六十七條所
    定之要件不符，而裁定駁回。
三、本件抗告意旨略以：抗告人前因違反道路交通管理處罰條例案件，不服原法院於
    民國九十二年三月六日以九十二年度交聲字第二六四號異議駁回之裁定，嗣於九
    十二年三月二十五日接獲裁定後，依上開裁定書所附記之「十日上訴期間」，於
    同年四月四日提起抗告，詎抗告人竟接獲本院以「抗告已逾五日」為由，駁回抗
    告之九十二年度交抗字第四二二號裁定，乃向原法院依法聲請回復原狀，亦遭駁
    回，惟原法院所謂「附記之抗告期間乃係便民措施，裁定書之附記錯誤不影響裁
    定之確定性與合法性，是聲請人未查期日之附記錯誤致遲延遞狀，乃其個人之疏
    忽所致」等語，即使所言屬實，然附記之書記官乃係較一般百姓更為熟知法條之
    人，一般百姓對其記載即無再予查證之理由，且如該裁定不附記日期，抗告人尚
    可詢問請教他人，因此，不應認係抗告人之疏忽致遲誤抗告期間，爰提起本件抗
    告，聲請回復原狀云云。
四、按非因過失，遲誤上訴、抗告或聲請再審之期間，或聲請撤銷或變更審判長、受
    命推事、受託推事裁定或檢察官命令之期間者，於其原因消滅後五日內，得聲請
    回復原狀，刑事訴訟法第六十七條第一項定有明文。次按交通事件之抗告程序除
    準用刑事訴訟法有關之規定外，並準用道路交通案件處理辦法異議及裁定程序章
    之規定，道路交通案件處理辦法第二十六條定有明文。又抗告期間，除有特別規
    定外，為五日，自送達裁定後起算，刑事訴訟法第四百零六條前段有明文規定。
    此項抗告之期間既無特別規定，依上開說明，自為五日，則本件前開違反道路交
    通管理處罰條例案件之裁定自送達之翌日即九十二年三月二十六日起算，加計在
    途期間二日，計至九十二年四月一日，其抗告期間即已屆滿，抗告人遲至同年四
    月四日始提起抗告，已逾抗告期間，是本院九十二年度交抗字第四二二號裁定，
    認其抗告逾期予以駁回，即無違誤。抗告人雖以其不諳法律，且信賴前開裁定就
    抗告期間所為之記載，而遲誤抗告期間，實非因其之過失云云，聲請回復原狀，
    惟查，國民有知法之義務，不得以不知法為由而主張得脫免法律之拘束，關於對
    裁定抗告之期間，既已於刑事訴訟法第四百零六條明文規定除法律另有規定外，
    原則上為五日，則任何人不得主張不知抗告期間為五日甚明，前開裁定書就抗告
    期間固有誤載，惟並不影響於抗告期間之進行與完成，提起抗告仍應於法定期間
    內為之，抗告人自不得以上開記載錯誤為由，主張遲誤抗告期間係非因過失而聲
    請回復原狀。綜上，本件抗告為無理由，應予駁回。
據上論斷，應依刑事訴訟法第第四百十二條裁定如主文。
中      華      民      國    九十二    年      十      月      八      日
                            臺灣高等法院刑事第十九庭
                                審判長法  官  許  國  宏
                                      法  官  洪  光  燦
                                      法  官  林  勤  純
右正本證明與原本無異。
本裁定不得再抗告。
                                      書記官  葉  瑩  庭
中      華      民      國    九十二    年      十      月      八      日


司法院資訊處製作；財團法人民間司法改革基金會備份。
